【裁判字號】    89,判,2535
【裁判日期】    890810
【裁判案由】    營利事業所得稅
【裁判全文】
最  高  行  政  法  院  判  決                  八十九年度判字第二五三五號
    原      告  鴻禧酒店股份有限公司
    代  表  人  甲○○
    被      告  財政部臺北市國稅局
    代  表  人  林增吉
右當事人間因營利事業所得稅事件，原告不服行政院中華民國八十八年一月八日台八
八訴字第○一○四九號再訴願決定，提起行政訴訟，本院判決如左︰
    主  文
原告之訴駁回。
訴訟費用由原告負擔。
    事  實
緣原告八十四年度營利事業所得稅結算申報，列報研究與發展支出新台幣（以下同）
二一、五四一、九二八元，抵減稅額三、二三一、二八九元，建立國際品牌形象支出
九、五一五、五六四元，抵減稅額九五一、五五六元。被告初查，以(一)研究發展支出
抵減稅額部分：經核原告組織系統圖、研究人員名冊、研究部門職掌、研究報告等資
料，其研究發展中心所從事之工作內容，係一般飯店之常態業務，非屬研究發展範疇
，乃否准認列。(二)建立國際品牌形象支出抵減稅額部分：國際線路費二、一九四、四
六九元，係加入喜來登訂房系統之安裝及相關費用，非屬建立國際品牌形象之支出；
廣告分攤費一二六、四○九元及國際媒體廣告費五、七七五、四七四元，係分攤喜來
登飯店亞太地區之廣告費及以喜來登已建立之商譽招徠生意，而非在推廣自創之「來
來」服務標章，非屬建立國際品牌形象支出範疇；其餘建立國際品牌形象支出僅一、
四一九、二一二元，未達三、○○○、○○○元，否准認列投資抵減稅額。原告不服
，申經復查結果，未准變更，循序提起訴願、再訴願，亦遭決定駁回，遂提起行政訴
訟，茲摘兩造訴辯意旨如次：
原告起訴意旨略以：一、原告八十四年度營利事業所得稅結算申報，列報研究發展支
出抵減稅額新台幣（下同）三、二三一、二八九元，建立國際品牌形象支出抵減稅額
九五一、五五六元均合促進產業升級條例第六條及股份有限公司研究與發展人才培訓
及建立國際品牌形象支出適用投資抵減辦法第二條及第五條之規定，原告不服被告復
查、訴願及再訴願決定。二、依再訴願決定書稱本公司申報之研發人員非屬研究發展
專職人員，顯與事實不合。本公司於本飯店地下二樓設有〞研究發展中心〞，有專屬
部門及專職人員，已提供配置圖供參考。懇請貴院派員實地訪查。三、本公司研發人
員皆屬專職人員，所從事的工作亦屬研發工作，本公司〞研究發展中心〞其工作執掌
分述如下：研究發展課：專門從事各餐廳新菜色研究，開發新產品及品質控制等，
均設有專人（須具有廚師專業資格才有能力予以研發新菜單）加以負責研究，另為獲
得更充分之資訊，亦須聘雇國內專業人才擔任常年顧問。教育訓練課：即為人才培
訓課，有專職人員從事新進員工培訓工作，該部門專職師資應轉列人才培訓申請抵減
，已於八十四年營所稅核准抵減所得稅無誤。四、研究發展支出：（一）再訴願決定
書稱：「．．．研發人員名冊係日籍及粵籍廚師及消防、法律等專業顧問人員，其工
作範圍主要係日式、廣式料理，烹調技巧、品質控制及服務禮儀指導等等，究其實質
內容不外為營運管理、技術指導以及製備料理直接服務顧客，並非僅係專職於研究發
展工作不符專業專職研發人員之規定．．．」，以上之述原決定機關顯然不明瞭飯
店行業之特性係屬餐飲服務業，如何改進烹調技巧，提昇服務品質係本公司永續生存
之所繫。（二）又再訴願決定書稱「．．．研究發展課係設地下二樓主要為宴客、餐
飲部門並無廚房設備．．．」此論點顯不合理，事實上地下二樓包括宴會及研發中心
，另考量研發中心增設廚房增加危險性，均利用生產部廚房空間時間加以利用。況最
近行政院指出「促進產業升級條例中，並未限制企業從事研究發展，須設置獨立的研
究設備，稅捐機關對於企業列報的研究費用，須探究這筆費用的性質．．．」。據此
理由，實無理由爭議是否有無獨立生產設備，而作為不准研究發展支出，抵減所得稅
為理。又本公司得知國內某大觀光飯店申請研發抵減蒙政府德政核准研發支出抵減所
得稅，其相同性質結果不同，實難使人信服。五、建立國際品牌形象支出：（一）國
際媒體廣告費五、七七五、四七四元及喜來登廣告分攤費一二六、四○九元：本公司
開幕當時為全國第一家國際五星級大飯店，設立之初，於經營技巧及國際形象之推廣
尚有許多疑慮，為長期解決問題，不借重資加盟全球最具規模之觀光旅館經營及訂房
公司喜來登，喜來登廣告對象為全球之觀光客，透過喜來登總部之定期刊物及設置在
各加盟館中之目錄，均可以明顯得知來來大飯店之名稱，並可隨時藉加盟旅館至任何
喜來登加盟旅館訂房提升來來大飯店之知名度，並商標清楚標明來來大飯店之中英文
名稱及國家，故此為本公司自創之品牌無誤，因此該項廣告費申請國際品牌形象支出
之抵減，應屬合理。（二）「來來」服務標章係為自創且已向經濟部申請註冊，並非
銷售產品廣告，且歷年來（八十年至八十三年）申請所得稅抵減，已由原處分機關認
同係自創各標章並獲准抵減無誤，實不知同性質之服務標章以往年度均准予抵減所得
稅而竟於本年度遭剔除，實為本公司所不解。（三）喜來登國際線費二、一九四、四
六九元：係為加入喜來登國際性組織而支付其提供資訊系統之訂房線路費用，依合約
規定以本飯店全部客房數每間客房每月支付美金拾元，與本公司住房率若干無關。使
用喜來登訂房線路系統係可增加國際旅客對本飯店之訂房業務，亦即推廣「來來」標
章於國際打開知名度，另一、四一九、二一二元支出申報抵減原核定無議，惟其支出
未達三百萬元，亦遭不可抵減所得稅。（四）以上申請「建立國際品牌形象支出」計
九、五一四、五六四元，抵減所得稅計九五一、五五六元。綜上，原處分及一再訴願
決定均有違誤，請均予撤銷等語。
被告答辯意旨略以：一、關於研究發展支出抵減稅額部分：原告八十四年度營利事業
所得稅結算申報，列報研究發展支出二一、五四一、九二八元、抵減稅額三、二三一
、二八九元。經核，原告地下室二樓所設研究發展中心包括研究發展課、教育訓練課
、市場行銷課及美工課，復核其教育訓練課、市場行銷課、美工課，其工作性質仍為
人才培訓、市場行銷資訊收集分析、促銷活動設計、飯店環境設計佈置、海報文宣設
計；而研究發展課之工作性質，為提供經營諮詢、各式料理烹調技巧、食品、衛生、
作業安全及禮儀之指導等，是依原告提示之組織系統圖、研究人員名冊、研究部門職
掌、研究報告等資料，核其研究發展中心所從事之工作內容，係一般飯店之常態業務
，非屬研究發展範疇，又研究發展課係設於地下二樓，即原告主要宴客、餐飲部門，
依原告提示辦公室配置座位表，並無廚房設備，顯然並未設置獨立於生產單位之外研
究發展單位，是本局否准其抵減，參諸股份有限公司研究與發展人才培訓及建立國際
品牌形象支出適用投資抵減辦法第二條規定，並無不合。二、關於建立國際品牌形象
支出抵減稅額部分：原告八十四年度營利事業所得稅結算申報，列報建立國際品牌形
象支出九、五一五、五六四元，抵減稅額九五一、五五六元。經核，系爭之國際媒體
廣告費五、七七五、四七四元依原告提示之廣告樣張，廣告重點均在於「A WORLD OF
SHERATON IN TAIPEI」，即在強調原告係喜來登國際組織之台北連鎖店，其係以喜來
登已建立之商譽招徠生意。廣告分攤費一二六、四○九元，係分攤喜來登飯店亞太地
區之廣告費。另國際線路費三、一九四、四六九元，係加入喜來登訂房系統裝設ITT-
Intelnet系統之安裝及相關費用。核均非推廣自創之「來來」服務標章，非屬建立國
際品牌形象支出之範疇。其餘申報之一、四一九、二一二元（國際旅展支出一、四○
一、六二八元、華航空中美食指導一七、五八四元），因未達前揭投資抵減辦法第七
條規定之最低限額三、○○○、○○○元。故原核定未准認列投資抵減稅額。是系爭
之建立國際品牌形象支出八、○九六、三五二元，既非原告在國際市場為推廣其自創
商標或服務標章之費用，亦非為推廣自創之註冊商標或服務標章而參加國際組織、國
際會議或國際商展之費用，本局否准其抵減，參諸前揭投資抵減辦法第四條及第七條
規定，並無不合。請駁回原告之起訴等語。
    理  由
按為促進產業升級需要，公司得在投資於研究與發展、人才培訓及建立國際品牌形象
之支出金額百分之五至百分之二十限度內，抵減當年度應納營利事業所得稅額；當年
度不足抵減時，得在以後四年度內抵減之，為行為時促進產業升級條例第六條第一項
第三款所明定。又行為時公司研究與發展人才培圳及建立國際品牌形象支出適用投資
抵減辦法（以下簡稱投資抵減辦法）第二條、第四條及第七條規定：「本辦法所稱研
究與發展之支出，包括公司為研究新產品、改進生產技術、改進提供勞務技術及改善
製程所支出之左列費用：一、研究發展單位專業研究人員之薪資。二、生產單位改進
生產技術或提供勞務技術之費用。三、供研究發展單位研究用消耗性器材、原材料及
樣品之費用。四、專供研究發展單位研究用儀器設備或工具性及專業性應用軟體之購
置成本。五、專供研究發展單位用建築物之折舊費用或租金。六、專為研究發展購買
之專利權、專用技術及著作權之當年度攤折費用。但按產品生產或銷售數量、金額支
付一定比例之價款或定期支付一定金額之價款不包括在內。七、委託國內大專院校或
研究機構研究或聘請大專院校教授或研究機構研究人員之費用。八、其他經中央目的
事業主管及財政部專案認定屬研究與發展之支出。」「本辦法所稱建立國際品牌形象
之支出，指公司在國際市場為推廣其自創並依法向經濟部中央標準局請准註冊之商標
或服務標章所需之費用。前項費用之範圍，尚包括為開發新產品而從事國際市場調查
之費用及為推廣自創之註冊商標或服務標章而參加國際組織、國際會議或國際商展之
費用在內。第一項所稱自創並依法向經濟部中央標準局請准註冊之商標或服務標章，
包括由本國公司百分之一百控股之國外公司在國際間先申請註冊再移轉至該本國公司
之商標或服務標章。」「公司投資於第四條所稱建立國際品牌形象之支出，在同一課
稅年度內支出總金額達新臺幣三百萬元，得按百分之十抵減當年度應納營利事業所得
稅額；支出總金額達新臺幣五百萬元，且使用經濟部授權之臺灣精品標誌者，得按百
分之十五抵減當年度應納營利事業所得稅額，當年度應納營利事業所得稅額不足抵減
者，得在以後四年度應納營利事業所得稅額中抵減之。」本件原告八十四年度營利事
業所得稅結算申報，列報研究與發展支出新台幣（以下同）二一、五四一、九二八元
，抵減稅額三、二三一、二八九元，建立國際品牌形象支出九、五一五、五六四元，
抵減稅額九五一、五五六元。被告初查，以(一)研究發展支出抵減稅額部分：經核原告
組織系統圖、研究人員名冊、研究部門職掌、研究報告等資料，其研究發展中心所從
事之工作內容，係一般飯店之常態業務，非屬研究發展範疇，乃否准認列。(二)建立國
際品牌形象支出抵減稅額部分：國際線路費二、一九四、四六九元，係加入喜來登訂
房系統之安裝及相關費用，非屬建立國際品牌形象之支出；廣告分攤費一二六、四○
九元及國際媒體廣告費五、七七五、四七四元，係分攤喜來登飯店亞太地區之廣告費
及以喜來登已建立之商譽招徠生意，而非在推廣自創之「來來」服務標章，非屬建立
國際品牌形象支出範疇；其餘建立國際品牌形象支出僅一、四一九、二一二元，未達
三、○○○、○○○元，否准認列投資抵減稅額。原告訴稱其地下室二樓設有研究發
展中心，有專屬部門及專職人員，此由公司組織系統圖、研究中心配置圖可證；又研
究發展中心之工作執掌為(一)研究發展課：專門從事新菜色研究，開發新產品及品質控
制，有專人負責，亦聘雇國內專業人才擔任顧問。(二)教育訓練課：有專職人員從事新
進員工培訓工作，其部門專職師資應轉列人才培訓。又地下二樓包括宴會及研發中心
，考量研發中心增設廚房增加危險性，實無理由以有無獨立生產設備（即指廚房）作
為否准系爭研究發展支出之論據。又國際媒體廣告五、七七五、四七四元及喜來登廣
告分攤一二六、四○九元部分，查「來來」服務標章係原告自創且已向經濟部註冊，
其不惜重資加盟全球最具規模之觀光旅館經營及訂房公司喜來登，全球之觀光客透過
喜來登總部之定期刊物或加盟館中之目錄，得知原告之中、英文名稱。又喜來登國際
線路二、一九四、四六九元係加入喜來登國際性組織所支付資訊系統訂房線路費，使
用該訂房線路可增加旅客對原告之訂房業務，亦即推廣「來來」標章知名度云云。查
原告雖設有研究發展中心，由研究發展課、教育訓練課、市場行銷課、美工課所組成
，惟其所從事服務之內容，乃人才培訓、課稅規畫、市場資訊蒐集、飯店經營方針、
政策企畫、飯店佈置等，均係一般企業常態業務設立之部門，非屬研究發展性質，且
依所提示之研發人員清冊，係日籍及粵籍廚師及消防、法律等專業顧問人員，工作範
圍主要為日式、廣式料理、烹調技巧、品質控制及服務禮儀指導暨提供專業諮詢等，
其工作實質內容不外為營運管理、技術指導及製備料理直接服務顧客，並非專職於研
究發展工作，不符專業專職研發人員之規定；且研究發展課係設於地下二樓，為原告
主要宴客、餐飲部門，依所提示辦公室配置座位表，並無廚房設備，顯非獨立於生產
單位外之研究發展單位，且其研究報告亦僅係一般烹調技巧之菜單及服務品質，難謂
研究發展。又系爭國際媒體廣告費五、七七五、四七四元依原告提示之廣告樣張，廣
告重點均在於A WORLD OF SHERATON IN TAIPEI，即在強調來來大飯店係喜來登國際
組織之台北連鎖店，其係以喜來登已建立之商譽招徠生意。非在推廣自創之來來服務
標章。廣告分攤費一二六、四○九元，係分攤喜來登飯店亞太地區之廣告費。另國際
線路費二、一九四、四六九元，係加入喜來登訂房系統裝設ITT-Intelnet系統之安裝
及相關費用，有廣告樣張及統一發票等附卷可稽，均非推廣自創之來來服務標章，非
屬建立國際品牌形象支出之範疇。其餘申報之一、四一九、二一二元，因未達首揭投
資抵減辦法第七條規定之最低限額三、○○○、○○○元。被告未准認列投資抵減稅
額，並無不合。且原告以前年度曾列報支付國際媒體廣告費，喜來登媒體廣告分攤費
及國際線路費，係以技術報酬金科目列帳，並申請適用研究發展支出投資抵減稅額，
惟均經被告查核後以依原告提供之繼續技術合作申請書，喜來登公司技術服務授權原
告使用喜來登大飯店註冊之商標及服務標章、招牌設計與全球性連鎖訂房服務系統等
，而按客房數支付定額技術合作權利金及百分之一．六訂房系統加入費，尚非抵減辦
法規定專為研究發展購買之專利權、專用技術及著作權之當年度攤折費用，而否准適
用研究發展支出抵減稅額，並經本院八十七年度判字第一一二一號、二三二四號判決
在案。本年度原告將系爭費用改按建立國際品牌形象支出科目列帳，惟核其廣告支出
內容，仍在強調來來飯店係喜來登國際組織之台北連鎖店，非在推廣自創之來來服務
標章，另分攤喜來登飯店亞太地區廣告費及加入喜來登訂房系統之安裝及相關費用，
亦非屬推廣自創品牌支出，原告執其一己之見主張系爭列報之支出得抵減稅額，要非
足取。原處分及一再訴願決定俱無違誤之處。原告起訴意旨，非有理由，應予駁回。
又本件事證已臻明晰，原告請求履勘現場，核無必要，併此明。
據上論結，本件原告之訴為無理由，爰依行政訴訟法施行法第二條、行政訴訟法第九
十八條第三項前段，判決如主文。
中    華    民    國     八十九      年      八      月     十          日
              最 高 行 政 法 院 第 三 庭
                                審 判 長 法  官      曾  隆  興
                                         法  官      吳  錦  龍
                                         法  官      姜  仁  脩
                                         法  官      徐  樹  海
                                         法  官      鄭  淑  貞
右  正  本  證  明  與  原  本  無  異
                                         法院書記官  阮  桂  芬
中    華    民    國     八十九      年      八      月     十一        日


司法院資訊處製作；財團法人民間司法改革基金會備份。
